【裁判字號】    98,交聲,1530
【裁判日期】    980728
【裁判案由】    違反道路交通管理處罰條例聲明異議
【裁判全文】
臺灣桃園地方法院刑事交通事件裁定    98年度交聲字第1530號
異  議  人  甲○○
上列異議人即受處分人因違反道路交通管理處罰條例案件，對於
交通部公路總局新竹區監理所桃園監理站於民國98年6 月23日桃
監裁罰字第裁52-F00000000號之裁決書聲明異議，本院裁定如下
：
    主  文
異議駁回。
    理  由
一、按汽車駕駛人駕駛執照業經吊銷、註銷仍駕駛小型車或機器
    腳踏車者，處新臺幣六千元以上一萬二千元以下罰鍰，並當
    場禁止其駕駛，道路交通管理處罰條例第21條第1 項第4 款
    定有明文。
二、原處分意旨略以：本件異議人即受處分人甲○○於民國98年
    6 月5 日21時許，騎乘車號MNH-861 號重型機車行經苗栗縣
    苗栗市貓狸山公園時，經警攔停查獲其有「駕照易處吊銷仍
    駕車」之違規行為，遂依道路交通管理處罰條例第21條第1
    項第4 款之規定，以苗縣警交字第F00000000 號舉發違反道
    路交通管理事件通知單舉發，嗣異議人於應到案期日前之98
    年6 月15日向原處分機關交通部公路總局新竹區監理所桃園
    監理站提出申訴，經原處分機關查復後，仍認異議人有上開
    違規行為，由原處分機關於同年6 月23日，依道路交通管理
    處罰條例第21條第1項第4款之規定，以桃監裁罰字第裁
    52-F00000000號裁決書，裁處異議人罰鍰新臺幣（下同）
    6,000 元，異議人不服即於當日聲明異議等語。
三、異議意旨略以：伊遭舉發本件交通違規事件，係因伊未收受
    原處分機關於98年2 月11日所為桃監裁罰字第裁00-0000000
    00號裁決書（下稱系爭裁決書），而不知伊因「在六個月內
    ，駕照違規記點共達六點以上」之違規事實，遭原處分機關
    吊扣駕駛執照一個月，並應接受道路交通安全講習，且因伊
    未收受通知應將駕照交回，然伊之駕駛執照卻自同年3 月29
    日起遭易處吊銷，並經註銷之事，仍繼續騎乘上開重型機車
    遭警查獲所致；又系爭裁決書係以寄存送達方式而為送達，
    然伊並未見到送達通知書黏貼於門首抑或信箱，據此聲明異
    議云云。
四、查本件異議人甲○○分別於98年1 月15日、同年2 月3 日遭
    警方攔停舉發「闖紅燈」違規，在六個月內違規記點共計6
    點，經原處分機關依道路交通管理處罰條例第63條第3 項及
    道路交通管理事件統一裁罰基準及處理細則第47條之規定，
    於98年2 月11日掣開系爭裁決書，裁處異議人「一、吊扣駕
    駛執照1 個月，並應接受道路交通安全講習、駕駛執照限於
    98年3月13日前繳送。二、上開駕駛執照逾期不繳送者：(一
    )自98年3月14日起易處吊扣駕駛執照2個月。(二)98 年3月
    28日前未繳送駕駛執照者，自98年3 月29日起易處吊銷，並
    逕行註銷駕駛執照。(三)駕 駛執照吊（註）銷後，自98年
    3 月29日起3 年內不得重新考領駕駛執照。」，其後因異議
    人未遵期繳送駕駛執照，亦未接受道路交通安全講習，因而
    遭原處分機關逕自98年3 月29日起易處吊銷，並逕行註銷駕
    駛執照，1 年內不得重新考領等情，為異議人所不爭執，且
    有系爭裁決書1份附卷可稽。
五、至異議人雖辯稱系爭裁決書並未收到送達通知，原處分機關
    依該裁決書吊銷其駕照，並於其後認定其有駕照易處吊銷仍
    駕車之違規係屬違法云云。惟查：
 (一)按處理違反道路交通管理事件，有關文書送達之程序，依
     行政程序法之規定，違反道路交通管理事件統一裁罰基準
     及處理細則第5條規定甚明。又送達，於應受送達人之住居
     所、事務所或營業所為之；於應受送達處所不獲會晤應受
     送達人時，得將文書付與有辨別事理能力之同居人、受僱
     人或應送達處所之接收郵件人員；應受送達人或其同居人
     、受僱人、接收郵件人員無正當理由拒絕收領文書時，得
     將文書留置於應送達處所，以為送達，行政程序法第72條
     第1 項前段、第73條第1 項、第3 項分別定有明文。送達
     ，不能依前2條規定為之者，得將文書寄存送達地之地方自
     治或警察機關，並作送達通知書兩份，一份黏貼於應受送
     達人住居所、事務所、營業所或其就業處所門首，另一份
     交由鄰居轉交或置於該送達處所信箱或其他適當位置，以
     為送達；前項情形，由郵政機關為送達者，得將文書寄存
     於送達地之郵政機關，同法第74條亦已明訂。
 (二)本件異議人係自87年9 月25日將戶籍址遷入桃園縣八德市
     ○○里○○○ 鄰○○路529 巷8 號，至今均未遷離等情，此
     有法務部戶役政連結作業系統一紙在卷可參，且參以異議
     人本件違反道路交通管理事件裁決書之送達地址亦為上址
     ，並經異議人之父親收受乙節，亦有送達證書一份在卷可
     稽，是本件異議人主、客觀上均有以上址為住所甚明，先
     予敘明。
（三）原處分機關因異議人有「在六個月內駕照違規記點共計六
      點以上」之違規事實，而於98年2 月11日以系爭裁決書裁
      處異議人「一、吊扣駕駛執照1 個月，並應接受道路交通
      安全講習、駕駛執照限於98年3 月13日前繳送。二、上開
      駕駛執照逾期不繳送者： ( 一)自98年3 月14日起易處吊
      扣駕駛執照2 個月。 (二)98 年3 月28日前未繳送駕駛執
      照者，自98年3 月29日起易處吊銷，並逕行註銷駕駛執照
      。 (三)駕 駛執照吊（註）銷後，自98年3 月29日起3 年
      內不得重新考領駕駛執照。」，並已於同年2 月17日將系
      爭裁決書交由郵政機關送達於異議人上開住所即戶籍址，
      因未獲會晤異議人本人亦無受領文書之同居人、受雇人或
      應受送達處所接收郵件之人，而將該文書寄存於24支之郵
      政機關，並作送達通知書二份，一份黏貼於應受送達人（
      即異議人）上開住所門首，一份置於該受送達處所信箱或
      其他適當位置，以為送達一情，有系爭裁決書、送達證書
      各一份可按。則原處分機關既已依違反道路交通管理事件
      統一裁罰基準及處理細則及政程序法之規定，於無法直接
      將系爭裁決書送達於異議人，亦無法為行政程序法第73條
      第1 項之補充送達之情形下，依同法第74條之規定，將該
      裁決書寄存送達於異議人前揭住所之郵政機關，是揆諸前
      揭法條之意旨，系爭裁決書應認已合法送達於異議人無疑
      ，是異議人辯以系爭裁決書未合法送達云云，應屬無據，
      而不足採。
六、綜上所述，原處分機關既已於98年2 月17日以寄存送達之方
    式合法送達系爭裁決書予異議人，而異議人於收受送達後，
    未依該裁決書所定期限繳交駕駛執照，亦未接受道路交通安
    全講習，因而遭原處分機關依裁決書之內容，逕自98年3 月
    29日起將異議人駕駛執照吊銷，並逕行註銷，依法即屬有據
    。而異議人就其於駕駛執照遭吊銷期間，仍於98年6 月5 日
    騎乘上開重型機車，於行經苗栗縣苗栗市貓狸山公園時，經
    警攔停查獲等情，既不爭執，是其確有「駕照易處吊銷仍駕
    車」之違規行為無誤。則原處分機關就其前揭交通違規行為
    ，依道路交通管理處罰條例第21條第1 項第4 款及違反道路
    交通管理事件統一裁罰基準表之規定，於98年6 月23日，以
    桃監裁罰字第裁52-F00000000號裁決書，裁處異議人罰鍰
    6,000 元，並扣繳駕照，核無違誤，本件異議為無理由，應
    予駁回。
七、據上論斷，應依道路交通案件處理辦法第19條，裁定如主文
    。
中    華    民    國    98    年    7     月    28    日
                  交通法庭    法  官  華奕超
以上正本證明與原本無異。
如不服本裁定，應於送達後5 日內，向本院提出抗告狀。
                              書記官  常毓生
中    華    民    國    98    年    7     月    28    日


司法院資訊處製作；財團法人民間司法改革基金會備份。
